---
title: "Bilan des saisies opportunistes Réseau Petits et Moyens Carnivores (PMC) pour l'année `r params$id_annee` en `r params$nom_region`"
author: "OFB DR Normandie - Service régional Connaissance" 
date: "`r format(Sys.time(), '%d %B %Y')`"
output: 
  html_document :
    highlight: pygments
    theme: flatly
    toc: true
    toc_collapsed: true
    toc_depth: 2
    number_sections: true
    keep_md: false
params:
    nom_region: NULL
    id_annee: 2023
    df_region: df_region
    df_pmcc: df_pmcc
    df_oison: df_oison
---

```{r setup, include = FALSE}
knitr::opts_chunk$set(echo      = FALSE,
                      warning   = FALSE,
                      message   = FALSE,
                      fig.align = "center",
                      fig.retina = 2,
                      dev = 'png',
                      cache = F,
                      dev = "ragg_png"
                      )
library(dplyr)
```

```{r logo, echo = FALSE}
htmltools::img(src = knitr::image_uri('../assets/logo_OFB_v2.png'),
               alt = 'logo',
               style = 'position:absolute; top:0; right:0; padding:10px; width:180px;')
```

```{r df_temp}
df_region_tmp <-
  params$df_region %>% 
  sf::st_as_sf() %>% 
  sf::st_transform(crs = 2154) %>% 
  dplyr::filter(NOM_REG %in% params$nom_region)

code_region_tmp <-
  df_region_tmp$REG

df_communes_reg <-
  COGiter::communes_geo %>% 
  dplyr::left_join(COGiter::communes) %>% 
  dplyr::filter(REG %in% code_region_tmp) %>% 
  dplyr::mutate(NOM_DEPCOM = as.character(NOM_DEPCOM))
```

```{r}
df_pmcc_reg <-
  params$df_pmcc %>% 
  dplyr::filter(insee_dep %in% unique(df_communes_reg$DEP)) %>%
  dplyr::mutate(geometry = sf::st_as_sfc(
    structure(as.list(.$geom), class = "WKB"), EWKB = TRUE
  )) %>% 
  sf::st_as_sf() 

resume_pmcc <-
  df_pmcc_reg %>% 
  dplyr::filter(`Années` <= params$id_annee) %>%
  sf::st_drop_geometry() %>%
  dplyr::group_by(`Années`) %>%
  dplyr::summarise(`Nombre de saisies` = n(),
            `Nombre d'observateurs` = length(unique(observateur)),
            `Nombre de taxons` = length(unique(nom_vern)))
```


```{r}
pmcc_data_cd_nom <- 
  params$df_pmcc %>% 
  dplyr::select(nom_vern, cd_nom) %>% 
  distinct()

pmcc_dans_oison <-
  params$df_oison %>% 
  dplyr::filter(cd_nom %in% as.character(pmcc_data_cd_nom$cd_nom)) %>% 
  sf::st_make_valid() %>% 
  sf::st_intersection(sf::st_make_valid(df_region_tmp)) %>% 
  dplyr::mutate(annee = format(as.Date(date),"%Y"))
```


# Bilan des saisies à l'échelle de la région `r params$nom_region`

## Historiques des observations réalisées par années

```{r}
resume_pmcc %>% 
  arrange(desc(`Années`)) %>% 
  knitr::kable(caption = "Nombre de saisies et nombre d'observateurs par années") %>%
  kableExtra::kable_styling(bootstrap_options = c("striped", "hover", "condensed"))
```

```{r}
pmcc_dans_oison_global <-
  pmcc_dans_oison %>% 
  dplyr::filter(annee == params$id_annee) %>% 
  sf::st_drop_geometry() %>% 
  group_by(annee) %>%
  summarise(nb_obs = n(), nb_obs_unique = length(unique(nom_vernaculaire)))
```

*A noter que pour l'année 2023, un total de `r pmcc_dans_oison_global$nb_obs` observations de taxons PMCC ont été bancarisés dans OISON*.

## Nombre d'observations par taxons en `r params$id_annee`

```{r}
resume_pmcc_taxons <-
  df_pmcc_reg %>% 
  st_drop_geometry() %>% 
  filter(`Années` == params$id_annee) %>% 
  group_by(`Années`, nom_vern) %>% 
  summarise(`Nombre d'observations` = n()) %>% 
  arrange(desc(`Années`), desc(`Nombre d'observations`)) 

resume_pmcc_taxons %>% 
  ungroup() %>%
  select(-`Années`) %>% 
  rename(`Nom vernaculaire` = nom_vern) %>% 
  DT::datatable(
              rownames = FALSE, #container = sketch,
              escape =FALSE,
              extensions = c('Select', 'Buttons'),
              options = list(autoWidth = F,
                              pageLength = 10,
                              language = list(search = 'Recherche:')))
```

```{r, echo = FALSE}
pmcc_dans_oison_taxon <-
  pmcc_dans_oison %>% 
  dplyr::filter(annee == params$id_annee) %>% 
  sf::st_drop_geometry() %>%
  group_by(nom_vernaculaire) %>% 
  summarise(nombre_obs = n()) %>% 
  arrange(desc(nombre_obs)) %>% 
  mutate(label = glue::glue('{nom_vernaculaire} ({nombre_obs} obs.)'))

phrase_taxon <- pmcc_dans_oison_taxon$label %>% toString()
```

*Et sont retrouvés dans OISON: `r phrase_taxon`*.

## Cartographie des observations sur la période en `r params$id_annee` 

```{r map obs dynamique, fig.width=5.5, fig.height=5.5, out.width='85%'}
test_points <-
  df_pmcc_reg %>% 
   filter(`Années` == params$id_annee)

oison_points <-
  pmcc_dans_oison %>% 
  dplyr::filter(annee == params$id_annee)

## Comptes des observations par communes

commune_sf <- 
  df_communes_reg %>% 
  sf::st_make_valid() %>% 
  sf::st_transform(crs = st_crs(test_points))

commune_sf_oison <- commune_sf
commune_sf_pmcc_oison <- commune_sf


commune_sf$count <- lengths(st_intersects(commune_sf, test_points))
commune_sf <- commune_sf %>% mutate(count = ifelse(count == 0, NA,count)) %>% filter(!is.na(count))

## Compte OISON
commune_sf_oison$count <- lengths(st_intersects(commune_sf_oison, oison_points))
commune_sf_oison <- commune_sf_oison %>% mutate(count = ifelse(count == 0, NA,count)) %>% filter(!is.na(count))

## Compte PMCC + OISON

st_geometry(oison_points) <- "geometry"

pmcc_oison_points <-
  test_points %>% select(observateur, nom_vern) %>% 
  bind_rows(
    oison_points %>% select(observateur = nom, nom_vern = nom_vernaculaire)
)

commune_sf_pmcc_oison$count <- lengths(st_intersects(commune_sf_pmcc_oison, pmcc_oison_points))
commune_sf_pmcc_oison <- commune_sf_pmcc_oison %>% mutate(count = ifelse(count == 0, NA,count)) %>% filter(!is.na(count))


## couche département
departements_sf <-
  COGiter::departements_geo %>%
  dplyr::filter(DEP %in% commune_sf$DEP) %>% 
  sf::st_make_valid() %>%
  sf::st_transform(crs = st_crs(commune_sf))
  
## color palette
pal <- colorRampPalette(RColorBrewer::brewer.pal(9, "YlOrRd"))

## data.frames
commune_sf <- commune_sf %>% dplyr::select(NOM_DEPCOM, count)
commune_sf_pmcc_oison <- commune_sf_pmcc_oison %>% dplyr::select(NOM_DEPCOM, count)

## map
map_pmcc_communes <-
  mapview::mapview(
    departements_sf,
    alpha.regions = 0,
    legend = F,
    homebutton = F,
    lwd  = 2
  ) +
  mapview::mapview(
    commune_sf,
    zcol = "count",
    map.types = "OpenStreetMap",
    alpha.regions = 0.75,
    col.regions = pal,
    legend = TRUE,
    homebutton = F,
    layer.name = 'Nombre de saisies PMCC'
  ) +
    mapview::mapview(
      commune_sf_pmcc_oison,
      zcol = "count",
      map.types = "OpenStreetMap",
      alpha.regions = 0.75,
      col.regions = pal,
      legend = TRUE,
      homebutton = F,
      layer.name = 'Nombre de saisies PMCC + OISON',
      hide = T
    )

map_pmcc_communes

```

## Dynamique mensuelle pour les observations à l'échelle de la région en `r params$id_annee` 

```{r, fig.height= 4.5, fig.width= 6.5, out.width = "80%", dpi=300}
df_pmcc_reg %>% 
  dplyr::filter(`Années` == params$id_annee) %>% 
  dplyr::mutate(`Années` = forcats::fct_rev(factor(`Années`,ordered = T)),
         Mois = as.factor(format(as.Date(date_obs), "%m"))) %>% 
  dplyr::group_by(`Années`, Mois) %>% 
  dplyr::summarise(Nb_Obs = n()) %>% 
  ggplot2::ggplot() + 
  aes(fill=`Années`, x = Mois, y = Nb_Obs, group=`Années`) +
  ggplot2::geom_density(stat = 'identity',alpha=0.3, show.legend = F) +
  ggplot2::ylab("Nombre de saisies") +
  ggplot2::guides(fill=guide_legend(title="Années")) +
  ggplot2::labs(
    caption = paste("Source: données PMCC - OFB\n", 
                    "Date d'édition:",format(Sys.time(), '%d/%m/%Y'))) +
  ggplot2::theme_bw()
```

# Bilan des observations par départements de la région `r params$nom_region` en `r params$id_annee` 

```{r}
dpts <- df_communes_reg %>% 
  dplyr::select(code = DEP, nom = NOM_DEP) %>% 
  sf::st_drop_geometry() %>% 
  unique()

data_pmcc_dpts <-
  df_pmcc_reg %>% 
  dplyr::filter(`Années` == params$id_annee) %>% 
  sf::st_drop_geometry() %>% 
  dplyr::mutate(`Années` = fct_rev(factor(`Années`, ordered = T))) %>% 
  dplyr::group_by(`Années`, insee_dep) %>% 
    dplyr::summarise(`Nombre d'observateurs` = length(unique(observateur)),
              `Nombre de taxons` = length(unique(nom_vern)),
              `Nombre d'observations` = n()) %>% 
  ungroup()

```

```{r graphs details departement, echo=FALSE, message=FALSE, results="asis",fig.height= 4.5, fig.width= 6.5,out.width = "70%",dpi=300}
for(i in 1:length(unique(dpts$nom))) {
  cat("  \n##",  paste0(dpts$nom[i], " (", dpts$code[i],")"), "\n") 
  
  cat("  \n###", "Nombres de taxons et d'observations", "\n")
  
  data_pmcc_dpts %>% 
  dplyr::filter(insee_dep %in% dpts$code[i]) %>% 
  dplyr::select(-insee_dep) %>% 
  knitr::kable(format = 'html', table.attr = "style='width:80%;'") %>% 
  print()
  
  cat("  \n")
  
  cat("  \n###", "Nombre d'observations par taxons", "\n")
  
  communes_reg <-
    df_communes_reg %>% 
  sf::st_make_valid() %>% 
  sf::st_transform(crs = st_crs(pmcc_dans_oison))
  
  pmcc_dans_oison_taxon_dpt <-
    pmcc_dans_oison %>%
    dplyr::filter(annee == params$id_annee) %>%
    sf::st_intersection(communes_reg) %>%
    dplyr::rename(insee_dep = DEP) %>%
    dplyr::filter(insee_dep == dpts$code[i]) %>%
    sf::st_drop_geometry() %>%
    dplyr::group_by(nom_vernaculaire) %>%
    dplyr::summarise(nombre_obs = n()) %>%
    dplyr::arrange(desc(nombre_obs)) %>%
    dplyr::mutate(label = glue::glue('{nom_vernaculaire} ({nombre_obs} obs.)'))

phrase_taxon_dpt <- pmcc_dans_oison_taxon_dpt$label %>% toString()
# 
  graph_saisies_dpt <-

  df_pmcc_reg %>%
  dplyr::filter(`Années` == params$id_annee) %>%
  sf::st_drop_geometry() %>%
  #mutate(`Années` = forcats::fct_rev(factor(`Années`,ordered = T))) %>%
  dplyr::filter(insee_dep == dpts$code[i]) %>%
  dplyr::select(-insee_dep) %>%
  dplyr::group_by(`Années`,nom_vern) %>%
  dplyr::summarise(`Nombre d'observations` = n()) %>%
  dplyr::ungroup() %>%
  dplyr::rename(`Nom vernaculaire` = nom_vern) %>%
  dplyr::mutate(`Nom vernaculaire` = str_wrap(`Nom vernaculaire`,10)) %>%
  ggplot2::ggplot() +
  ggplot2::aes(x = `Nom vernaculaire`, y = `Nombre d'observations`, fill = `Nom vernaculaire`) +
  ggplot2::geom_bar(stat = 'identity',show.legend = F,col='black') +
  templatesOFB::scale_fill_ofb(palette = "terrestre") +
  ggplot2::labs(title = "Observations par taxons",
       subtitle = toupper(dpts$nom[i]),
  caption = paste("Source: données PMCC - OFB\n",
                    "Date d'édition:",format(Sys.time(), '%d/%m/%Y')))+
  ggplot2::theme_bw()

  graph_saisies_dpt %>%
  print()
#   
   cat(glue::glue("*Et dans OISON : {phrase_taxon_dpt}*"))
  
   cat("  \n")
    
  }
```
